【裁判字號】    98,上訴,675
【裁判日期】    980224
【裁判案由】    毒品危害防制條例
【裁判全文】
臺灣高等法院刑事判決                 98年度上訴字第675號
上  訴  人
即  被  告  甲○○
                    國民
                    1
上列上訴人因違反毒品危害防制條例案件，不服臺灣板橋地方法
院97年度訴字第4356號，中華民國97年11月12日第一審判決（起
訴案號：臺灣板橋地方法院檢察署97年度毒偵字第6212號），提
起上訴，本院判決如下：
    主  文
上訴駁回。
    理  由
一、依刑事訴訟法第350條、第361條、第362條、第367條規定，
    不服地方法院之第一審判決而上訴者，須提出上訴書狀，並
    應敘明具體理由，為上訴必備之程式；其所提出之書狀未敘
    述上訴理由，或僅曾以言詞陳述上訴理由者，均應於上訴期
    間屆滿後20日內補提理由書於第一審法院。第一審法院經形
    式審查，認逾期未補提上訴理由者，應定期間先命補正，逾
    期未補正者，為上訴不合法律上之程式，應以裁定駁回。倘
    已提出上訴理由，但所提非屬具體理由者，則由第二審法院
    以上訴不合法律上之程式，判決駁回。而所謂具體理由，必
    係依據卷內既有訴訟資料或提出新事證，指摘或表明第一審
    判決有何採證認事、用法或量刑等足以影響判決本旨之不當
    或違法，而構成應予撤銷之具體事由，始克當之（例如：依
    憑證據法則具體指出所採證據何以不據證據能力，或依憑卷
    證資料，明確指出所為證據證明力之判斷如何違背經驗、論
    理法則）；倘僅泛言原判決認定事實錯誤、違背法令、量刑
    失之過重過輕微，而未依上揭意旨指出具體事由，或形式上
    雖已指出具體事由，然該事由縱使屬實，亦不足以認為原判
    決有何不當或違法者（例如：對不具有調查必要性之證據，
    法院未依聲請調查亦未說明理由，或援用證據不當，但除去
    該證據仍應為同一事實之認定），皆難謂係具體理由，俾與
    第二審上訴制度旨在請求第二審法院撤銷、變更第一審不當
    或違法之判決，以實現個案救濟之立法目的相契合，並節制
    濫行上訴（最高法院 97年度台上字第892號決參照）。又觀
    諸刑事訴訟法第 361條修正之立法說明三，謂「原審法院對
    上訴書狀有無記載理由，應為形式上之審查，認有欠缺，且
    未據上訴人自行補正者，應定期間先命補正，爰於第三項後
    段明定。至上訴理由是否具體，係第二審法院審查範圍，不
    在命補正之列」，故修正後該規定所指應由第一審法院先命
    補正之「上訴書狀未敘述理由」，係指上訴書狀僅聲明對原
    判決不服，就不服理由未為任何敘述，自形式上觀察，可認
    係未提出上訴理由之情形而言，若上訴書狀對不服之理由已
    有所敘述，僅敘述不具體者，究有別於「未敘述理由」，自
    不生應依該規定命補正之問題。同此旨趣，刑事訴訟法第36
    7 條增列為不合法情形之「上訴書狀未敘述理由」者，亦應
    採相同解釋。又上訴書狀已敘述上訴理由，但所述不「具體
    」者，雖非「上訴書狀未敘述理由」一語涵攝之範圍，然既
    不符合「上訴書狀應敘述『具體』理由」之規定，仍屬上訴
    「不合法律上之程式」，且依上開立法說明，此類不合法，
    不在得補正之列，法院自毋庸命補正；而由第二審法院逕認
    上訴不合法，以判決駁回（最高法院 97年度台上字第892號
    、第3599號、第3889號判決參照）。
二、本件原審經審理結果，認為上訴人即被告甲○○前因施用毒
    品案件，經臺灣高雄地方法院（下稱高雄地院）以89年度毒
    聲字第4708號裁定送觀察、勒戒後，認有繼續施用毒品之傾
    向，由同法院以89年度毒聲字第6067號裁定令入戒治處所施
    以強制戒治，嗣於民國 91年3月30日執行完畢出所。復於93
    年 9月間因施用第一級毒品案件，經臺灣板橋地方法院（下
    稱板橋地院）以 94年度訴字第178號判決判處有期徒刑10月
    確定；復因竊盜案件，經高雄地院以 94年度簡字第735號判
    決判處有期徒刑4月確定；上開二案嗣經板橋地院以 95年度
    聲字第1384號裁定應執行有期徒刑1年確定。再於94年7月28
    日因施用第一級毒品案件，經板橋地院以94年度訴字第2899
    號判決判處有期徒刑1年確定。上開案件接續執行後，於 96
    年1月25日假釋出監併交付保護管束，嗣於96年6月21日保護
    管束期滿假釋未經撤銷，視為執行完畢。詎上訴人猶不知悔
    改，仍基於施用第一級海洛因之犯意，於 97年7月15日晚間
    某時，在其位於臺北縣蘆洲市○○街 38巷19弄1號3樓之1之
    住處內，將海洛因粉末摻水稀釋後，以針筒注入身體之方式
    ，非法施用海洛因1次。嗣於 97年7月16日晚間8時20分許，
    在臺北縣板橋市○○街 6巷82號為警查獲，經警採尿送驗結
    果呈鴉片類（嗎啡）陽性反應等情，係以上揭事實，業據上
    訴人於原審審理中坦承不諱，而員警查獲上訴人後所採集之
    尿液檢體，經送請臺灣檢驗科技股份有限公司以酵素免疫分
    析法初步檢驗，再佐以氣相層析質譜儀分析法確認檢驗結果
    確呈鴉片類陽性反應，有該公司97年7月31日編號CH/2008/7
    0637號濫用藥物檢驗報告、尿液檢體編號及姓名對照表各 1
    紙附卷可稽，足認上訴人自白與事實相符，因認上訴人施用
    第一級毒品之犯行明確，論上訴人以施用第一級毒品罪，累
    犯，處有期徒刑10月。已詳敘其認定上訴人犯罪事實之證據
    及理由，於法尚無不合。上訴意旨略稱：上訴人現每日固定
    在八里療養院附屬中和衛生所參與美沙冬替代療法，都有正
    常服用美沙冬，懇請准予上訴人參與減害計畫云云。惟查，
    上訴人所稱接受美沙冬替代療法云云，縱然屬實，亦無解其
    罪責。上訴人未依據卷內既有訴訟資料或提出新事證，具體
    指摘或表明原判決有何不當或違法，而構成應予撤銷之具體
    事由，揆諸上開說明，難謂已敘明具體理由。本件上訴不合
    法律上程式，爰不經言詞辯論，逕以判決駁回。
據上論斷，應依刑事訴訟法第367條前段、第372條，判決如主文
。
中    華    民    國    98    年    2     月    24    日
                  刑事第七庭  審判長法  官  陳晴教
                                    法  官  游紅桃
                                    法  官  楊智勝
以上正本證明與原本無異。
如不服本判決，應於收受送達後10日內向本院提出上訴書狀，其
未敘述上訴之理由者並得於提起上訴後10日內向本院補提理由書
（均須按他造當事人之人數附繕本）「切勿逕送上級法院」。
                                    書記官  林桂玉
中    華    民    國    98    年    2     月    24    日


司法院資訊處製作；財團法人民間司法改革基金會備份。
